臺灣高雄地方法院刑事判決　　　　　　　　　　　　九十三年度簡上字第一五八號
　　上　訴　人　乙○○
　　即　被　告　（原名
　　　　　　　　周桂菊
　　　　　　　　）
右列被告因違反動產擔保交易法案件，不服臺灣高雄地方法院高雄簡易庭九十三年度
簡字第九九號，中華民國九十三年一月十五日第一審簡易判決（聲請簡易判決處刑書
案號：臺灣高雄地方法院檢察署九十二年度偵緝字第二二七七號），提起上訴，本院
管轄之第二審合議庭判決如左：
    主  文
上訴駁回。
    事  實
一、乙○○（原名周桂菊）於民國九十年十二月三日，透過位於高雄市○○區○○路
    上之「振億機車行」之轉介，以動產擔保交易附條件買賣之方式，向由甲○○所
    經營位於高雄市○○區○○路二八六號之「春安機車行」，購買車號ＺＮＱ－三
    ○六號機車一輛（下稱系爭機車），為動產擔保交易之債務人，並約定購買機車
    之總價金為新臺幣（下同）四萬一千五百元，價金給付之方式為：乙○○先給付
    頭期款六千元，其餘價款分十期給付，每月一期，九十一年一月十日開始給付第
    一期，而第一至第五期每期付款五千元，第六至第十期每期付款三千三百元，標
    的物存放地點為高雄縣梓官鄉○○村○○路一六三巷十五號，在價金未付清之前
    ，標的物所有權仍屬於出賣人所有，買受人僅得依約占有使用，不得任意遷移或
    為其他處分。詎乙○○在取得標的物後，即拒不付款，意圖為自己不法之利益，
    將該標的物遷移逃匿不知去向，致出賣人追索無著而受有損害。
二、案經甲○○訴由台灣高雄地方法院檢察署檢察官偵查起訴。
    理  由
一、訊據上訴人即被告乙○○矢口否認有上開犯行，辯稱：系爭機車在伊購買後不久
    即遭竊取，伊在系爭機車遭竊當日即九十年十二月十三日即向警方報案；又因為
    購買系爭機車之相關資料放在該車之置物箱，所以系爭機車遭竊取後，伊無法聯
    絡春安機車行，洽談繳交分期款之事宜及告知機車失竊一事，故伊並未意圖為自
    己不法利益將標的物遷移不明云云。經查：
  (一)被告於九十年十二月三日，透過位於高雄市○○區○○路之「振億機車行」之轉
    介，以動產擔保交易附條件買賣之方式，向由證人甲○○所經營位於高雄市○○
    區○○路二八六號之「春安機車行」，購買系爭機車，並約定購買系爭機車之總
    價金為四萬一千五百元，價金給付之方式為：被告先給付頭期款六千元，其餘價
    款分十期給付，每月一期，九十一年一月十日開始給付第一期，而第一至第五期
    每期付款五千元，第六至第十期每期付款三千三百元，標的物存放地點為高雄縣
    梓官鄉○○村○○路一六三巷十五號，在價金未付清之前，標的物所有權仍屬於
    出賣人即「春安機車行」之老闆甲○○所有，買受人即被告僅得依約占有使用，
    不得任意遷移或為其他處分等情，業經被告於本院審理中坦承不諱，核與證人甲
    ○○、證人即負責催繳系爭機車分期款之「春安機車行」職員劉智勇於本院審理
    中所證，大致相符，並有附條件買賣契約書影本、系爭機車行車執照影本各一紙
    在卷可稽，而堪認定。又證人劉智勇曾到系爭機車約定之存放地點即高雄縣梓官
    鄉○○村○○路一六三巷十五號多次察看，均未找到系爭機車乙節，亦經證人劉
    智勇於本院審理中結證屬實，而堪採認。
  (二)被告於九十年十二月十三日十七時四十分許，向高雄市政府警察局楠梓分局（下
    稱楠梓分局）加昌派出所申告系爭機車遭竊乙節，固有楠梓分局九十三年四月十
    二日「高市警楠分三字第Ｚ000000000號」函所附之車輛協尋受理報案
    單影本一紙在卷可按，及楠梓分局加昌派出所當時受理報案之員警即證人姚富霖
    於本院審理中證述屬實，惟因被告所為之辯解有下述與常情相違之處，故被告之
    上開辯解尚有下述不可採之處：
  (1)被告辯稱因購買系爭機車之相關資料放在該車之置物箱，所以系爭機車遭竊取後
    ，伊無法聯絡春安機車行，洽談繳交分期款之事宜及告知機車被竊一事，與事實
    不符：被告於本院審理中雖一再辯稱：其有繳交系爭機車分期款之誠意，伊係因
    購買系爭機車之相關資料包括行車執照均與系爭機車一併遭竊，所以伊無法聯絡
    春安機車行洽談分期款之事宜云云。然查，九十年十二月十三日報案當日，被告
    與其子周永展一同至楠梓分局加昌派出所報案當時，並未攜帶任何系爭機車之相
    關資料，包括行車執照，而係以伊之國民身分證及告知證人姚富霖系爭機車之車
    號之方式報案，且證人姚富霖受理報案當時，僅需要有失竊車輛之車牌號碼即可
    以警用電腦系統查詢其他資料等情，業據證人姚富霖於本院審理中證述明確；則
    觀諸高雄市政府警察局楠梓分局車輛協尋系爭機車之受理報案單上，車主名稱欄
    既明白記載「春安機車行甲○○」，車主地址欄亦明白記載「高雄市○○區○○
    路二八六號」，則被告何以會無法知悉系爭機車當時是由「春安機車行」賣予伊
    ？及春安機車行之「地址」係在上述處所？況，該紙受理報案單上被告亦有簽名
    及按捺指印，足見該紙受理報案單上之記載內容理應經被告過目才是，故被告更
    不可能諉為不知報案單上記載之內容為何，是被告於報案當時，應已可知悉系爭
    機車之車主為「春安機車行」，及春安機車行之「地址」在何處，故被告此部分
    之辯解，洵非可採。
  (2)再系爭機車第一期分期款應繳納之時間為九十一年一月十日，被告並未繳納第一
    期分期款，且九十一年一月二十五日春安機車行之會計人員打電話給被告時，係
    被告之子周永展接獲來電，周永展當時僅告知會計人員在九十一年一月二十八日
    將匯款予春安機車行，而在九十一年一月二十六日被告之家人又致電與春安機車
    行人員時，僅告知春安機車行人員被告已前往大陸，均未告知春安機車行任何人
    員系爭機車業已失竊等情，業經證人劉智勇於本院審理中證述明確。徵諸常理，
    被告既係以動產擔保交易附條件買賣之方式購買系爭機車，應知悉系爭機車之所
    有權人屬車行所有，且被告於報案當時，不論系爭機車是否確實失竊，應可知悉
    系爭機車之車主為「春安機車行」，及春安機車行之「地址」在何處，已如前述
    ，則對於系爭機車失竊之重大事項，理應儘速通知「春安機車行」，然被告卻選
    擇不予理會？又果系爭機車係遭竊，何以一同與被告至警局報案之周永展，於春
    安機車行之會計人員致電與被告時，竟不告知上述會計人員系爭機車業已遭竊一
    事？觀諸上述被告處理之方式，均與一般以動產擔保交易附條件買賣之方式從事
    交易之人，對於購買之標的物失竊，所應有之處理方式大相逕庭。
  (3)又被告於九十一年六月間曾與友人前往另一家機車行，欲以相同之方式，再購買
    一輛機車時，因該車行又轉介與春安機車行，「春安機車行」所派遣前去承辦之
    人員，恰好與承辦系爭機車動產擔保交易附條件買賣之人員係同一人，該名承辦
    人員告知被告系爭機車之機車分期款尚未繳納，並將春安機車行之電話留與被告
    ，被告始未再以動產擔保交易附條件買賣之方式購買另部機車，且被告當時並未
    告知該名承辦人員系爭機車失竊等情，業據證人劉智勇於本院同日審理中證述明
    確，且為被告於本院審理中所供認，而堪認定；又被告於該次自上述承辦人員取
    得「春安機車行」之電話後，雖曾致電與春安機車行之人員，告知在九十一年十
    月份會繳款云云，然至九十一年十月份時，被告並未繳款，且被告於該次致電與
    春安機車行之人員時，亦未提及系爭機車失竊一事，亦經證人劉智勇於本院同日
    審理中證述翔實，並為被告所是認，而被告僅辯以：伊在檢察官開庭期間，有告
    訴春安機車行之人員（即劉智勇）系爭機車不見等語，查諸檢察官第一次開庭偵
    訊此案之時間為九十二年五月二十九日，有發查卷附之訊問筆錄一份可按，則果
    系爭機車是在九十年十二月十三日當日即已失竊，何以被告在多次春安機車行之
    人員與其家人及自己接洽之場合中，均不告知春安機車行之人員「系爭機車業已
    遭竊」一事，反而卻又到另外機車行要以相同之方式再購買他部機車，並遲至九
    十二年五月底檢察官開庭偵訊時，才告知證人劉智勇系爭機車已遺失？此外，春
    安機車行亦曾於九十一年六月五日寄發存證信函與被告及其子周永展，催繳系爭
    機車之分期款，並經被告親自蓋章收受乙節，為被告於本院審理中供認無訛，並
    有卷附之存證信函回執影本二份附卷足參，則苟系爭車輛係遭竊，何以被告不在
    收到存證信函之當時，即聯絡春安機車行之人員，而要遲至九十二年五月二十九
    日檢察官偵查中，始告知證人劉智勇此一訊息？若謂其中並無隱情，孰能置信？
    顯見被告所辯稱系爭機車遭竊乙節，應非屬實，否則被告在上述多次與春安機車
    行人員接洽之過程中，何以均隱匿「系爭機車業已遭竊」之訊息？是被告苟非確
    切知悉系爭機車當時之去向，依常情而言，當無隱匿此一訊息之必要，故被告對
    於系爭機車之實際去向，應有所知。
  (4)小結，被告上開所辯：系爭機車因遭竊，伊並未故意遷移不明云云之辯解，應不
    足採信。
  (三)綜上所述，被告之辯解既不足採信，且系爭機車確未停放在約定之存放地點，而
    遷移不明，則被告主觀上有不法利益之意圖甚明，是本件被告犯罪事證明確，應
    予依法論科。
二、核被告所為，係違反動產擔保交易法第三十八條動產擔保交易之債務人，意圖不
    法之利益，將標的物遷移，致生損害於債權人罪。原審以被告犯罪事證明確，適
    用動產擔保交易法第三十八條，刑法第十一條前段、第四十一條第一項、罰金罰
    鍰提高標準條例第一條前段、第二條，審酌被告犯罪之動機、目的、犯罪所生之
    損害尚非鉅大，尚未與告訴人甲○○達成和解，賠償告訴人之損失及犯後態度等
    一切情狀，量處被告拘役三十日，併諭知易科罰金之折算標準，認事用法核無違
    誤，量刑亦稱妥適，被告上訴意旨仍執前詞置辯而指摘原判決不當，為無理由，
    應予駁回。
據上論斷，應依刑事訴訟法第四百五十五條之一、第三百六十八條，判決如主文。
本案經檢察官丙○○到庭執行職務。
中      華      民      國    九十三    年      七      月    二十九    日
                                  臺灣高雄地方法院刑事第十庭
                                    審判長法  官  李  璧  君
                                          法  官  卓  立  婷
                                          法  官  吳  志  豪
右正本證明與原本無異。
不得上訴。
                                          書記官  邱  秋  珍
中      華      民      國    九十三    年      八      月      六      日
附錄本判決論罪之法條：
動產擔保交易法第三十八條
動產擔保交易之債務人，意圖不法之利益，將標的物遷移、出賣、出質、移轉、抵押
或為其他處分，致生損害債權人者，處三年以下有期徒刑、拘役或科或併科六千元以
下之罰金。
